【裁判字號】    98,重訴,134
【裁判日期】    980910
【裁判案由】    給付委任事務費用
【裁判全文】
臺灣板橋地方法院民事判決             98年度重訴字第134號
原      告  德米科技智財有限公司
法定代理人  甲○○
訴訟代理人  張琬萍律師
            乙○○
被      告  精碟科技股份限公司
法定代理人  丙○○
訴訟代理人  戊○○
            丁○○
上列當事人間請求給付委任事務費用事件，經本院於民國98年8
月27日言詞辯論終結，判決如下：
    主  文
被告應給付原告新臺幣柒佰參拾玖萬肆仟捌佰伍拾陸元，及自
民國九十八年四月十一日起至清償日止，按年息百分之五計算之
利息。
訴訟費用由被告負擔。
    事實及理由
一、原告主張：原告自民國91年左右開始接受被告委託協助處理
    國內外多件專利權利申請、申復、領證、年費等相關事宜，
    因原告係受被告委託始進行相關事務之處理，故對於費用之
    墊付或處理費用之款項皆有所憑據。惟自97年起所委任辦理
    並由原告墊付之款項，包括規費、服務費等因處理委任事務
    所支出必要費用，及處理委任事務之報酬，開始遲延付款或
    拒絕付款，迄尚餘新臺幣（下同）739 萬4,856 元未清償，
    爰本於委任契約關係請求被告給付等情。併為聲明：如主文
    所示。
二、被告抗辯：對於原告所主張尚未給付金額，被告不爭執。惟
    其中有關(一)0000-00000US0A1 案件中0A1 服務費計算，乃原
    告於專利申請時，未盡善良管理人之注意義務將「groove
    of the spacer 」誤繕為「groove of the housing 」，因
    而造成核駁理由之一，縱此非核駁唯一理由，惟該修正仍算
    入大陸代理人及原告答辯費用中，被告乃因此增加答辯費用
    支出而遭受損害。原告此部分過失並不因其將初稿提供予被
    告或依被告指示送件，即當然免除其應負善良管理人責任。
    且專利事務涉及高度專業，縱發明人係最熟悉技術內容，然
    專利文字有其特殊用語與法律效力。因此發明人通常非常尊
    重專利代理人之意見。又原告提供初稿予被告審核確認，僅
    係將委任事務處理之結果報告或提供予被告，原告對委任事
    務應盡善良管理人責任並未因此免除。此部分爰依民法第54
    4 條規定請求原告賠償被告1 萬元，並予抵銷。(二)有關0000
    -00000CN0A2 專利答辯費用，被告僅同意給付1 萬7,400 元
    ，即原告此部分請求給付2 萬9,400 元過高，應扣除其中1
    萬2,000 元。即本件係由被告直接與審查委員聯繫討論，原
    告及大陸代理人均未參與分析討論，而係由被告直接將陳述
    答辯之竟見提供予原告，原告僅須進行稿件格式調整，原告
    實無依一般答辯費用計價之理。被告於回覆原告之電子郵件
    中，亦將上述情形明示原告，要求其重新報價。即經扣除前
    述2 萬2,000 元後，本件被告僅需給付737 萬2,856 元等語
    。併為答辯聲明：原告之訴駁回。
三、兩造不爭執之事項：
  (一)被告本於委任契約關係應給付原告737 萬2,856 元。
  (二)前開金額與本件原告主張金額之差異乃在於扣除
    (1)有關0000-00000US0A1 案件中0A1 服務費少計1萬元。
    (2)有關0000 -00000CN0A2專利答辯費用少計2萬2,000元。
  (三)有關0000-00000US0A1 案件中0A1 官方審理內容為：
    (1)claiml-6,10-12依據引證案文件（US4,076,393） 以不符
      合U.S.C.103(a)而核駁。
    (2)claim3-6中的「groove of the housing 」應以「groove
      of the spacer 」所取代，而使claim3-6支持說明書及圖
      示。
    (3)claim7-9為allowable subject matter。
    等情，並有被告所提出附件1及原告提出附件5在卷可佐。
  (四)有關0000 -00000CN0A2專利答辯部分，兩造間往來電子郵信
    內容如原告提出附件6 及被告所提出附件2 所載。
四、被告抗辯：0000-00000US0A1 案件中0A1 因原告於專利申請
    時，未盡善良管理人之注意義務將「groove of the spacer
    」誤繕為「groove of the housing 」，因而造成核駁理由
    之一，爰依法第544 條規定，請求原告賠償1 萬元等情。原
    告對於其於前開申請案發生誤繕情事及該誤繕情事為官方核
    駁理由之一等情，固未有爭執，而可認為真正。惟主張：官
    方核駁主要理由並非肇於誤繕（即審查意見第2 點），而係
    與審查意見第1 點及第3 點不具進步性有關。即縱本並件無
    誤繕情事，仍不影響審查結果。且所謂誤繕是否全然可歸責
    原告，亦有疑義。蓋有關專利明書之撰寫，於撰稿前原告均
    須與被告發明人多次討論，初稿完成後並提供其審核，再依
    其指示送件。因此說明書內容既由最熟悉技術內涵，故被告
    並不得報此扣減1萬元報酬等語。查：
    按損害賠償之債，以有損害之發生及有責任原因之事實，並
    二者之間，有相當因果關係為成立要件。故原告所主張損害
    賠償之債，如不合於此項成立要件者，即難謂有損害賠償請
    求權存在（最高法院48年台上字第481 號判例意旨參照）。
    承前述，系爭專利申請案遭駁回主要理由，應係審查意見第
    1 點及第3 點，而與第2 點之誤繕間並無相當因果關係。即
    單純誤繕相對易於補正，衡情尚不足充作本件核駁單獨原因
    。實則系爭專利申請案遭駁回主要理由確因未具進步性。是
    原告處理此部分委任事務縱有過失，被告既未舉證證明其因
    此受有1 萬元之損害，逕為扣減1 萬元報酬之抗辯，於法難
    認有據，應無可採。
五、被告抗辯：0000 -00000CN0A2專利答辯費用，被告僅同意給
    付1 萬7,400 元，即原告此部分請求給付2 萬9,400 元過高
    ，應扣除其中1 萬2,000 元。即本件係由被告直接與審查委
    員聯繫討論，原告及大陸代理人均未參與分析討論，而係由
    被告直接將陳述答辯之竟見提供予原告，原告僅須進行稿件
    格式調整，原告實無依一般答辯費用計價之理等情，並提出
    兩造往來電子郵件（詳被告提出附件2） 。原告則主張：本
    件答辯內容，並非單由被告與審查委員直接討論。原告於96
    年11月1 日起即陸續通知被告OA2 官方審查意見並提供分析
    報導，且依其指示撰寫答辯稿後會稿，待其確認答辯內容無
    誤後送件，原告自得請求此部分服務費用等情，並提出兩造
    往來電子郵件（詳原告提出附件6） 為佐。經查：
  (一)觀諸被告所提出相關電子郵件發送時點乃自96年12月18日起
    至同年月28日止。內容依序為(1)先由原告發信告知：審查委
    員委員就答覆第二次審查竟見中一些細節求證，希望申請人
    直接與其連繫，並檢附相關繫方法，同時建議於12月21日前
    進行，並於連絡後告知原告細節，以知會大陸代理人。並述
    明倘由原告代為連絡，收費為1 萬元。(2)被告則於同年月19
    日回覆：已與審查委員直接連繫，約好12月24日及25日。(3)
    原告同日回覆：收到。(4)被告於同年月28日發信告知：此案
    審查委員會再發一次審查意見，請於收到後直接轉給PRODIS
    C ，原告無須進行任何動作，PRODISC 會直接把陳述意見提
    供原告，由原告進行稿件調整。並要求原告提供上述進行方
    式之費用等情。（詳被告提出附件2）。
  (二)然於前述電子郵件往返前之96年11月1 日起：(1)原告發信告
    知是否進行答辯，並提供2 個答辯方向供被告選擇，且告知
    答辯期限至96年11月11日止，故請被告於同年月7 日前回覆
    是否進行本件答辯。(2)原告再於同年11月9 日函催被告回覆
    。(3)被告於同年11月9 日回覆：依建議二進行答辯。(4)原告
    於同年11月14日傳送相關OA2 會稿，請被告回覆意見以利送
    件。(5)被告於96年11月21日回覆：請送件。嗣由大陸代理人
    於96年11月23日遞交該答覆等情。（詳原告提出附件6）。
  (三)基上，本件原告非如被告所抗辯，就有關0000 -00000CN0A2
    專利答辯部分，未參與分析討論，僅作稿件調整。而被告於
    96年12月28日固就此部分委任報酬要求原告調整，然原告既
    未應允，被告自不得逕予刪減。加以被告未因此終止此部分
    委任契約，原告並已依被告指示完成相關工作，則原告請求
    被告如數依初始約定內容給付委任報酬，於法自屬有據。
六、綜上，本件被告抗辯應扣減抵銷之2 萬2,000 元，於法難認
    有據。從而，原告本於委任契約關係請求被告給付739 萬4,
    856 元，及自起訴狀繕本送達翌日（即98年4 月11 日） 起
    至清償日止，按年息5%計算之利息，為有理由，應予准許。
結論：原告之訴為有理由，依民事訴訟法第78條，判決如主文。
中    華    民    國    98    年    9     月    10    日
                  民事第一庭    法  官  黃信滿
以上正本係照原本作成
如對本判決上訴，須於判決送達後20日內向本院提出上訴狀
中    華    民    國    98    年    9     月    10    日
                                書記官  林月蓉


司法院資訊處製作；財團法人民間司法改革基金會備份。
